【裁判字號】    98,司財管,21
【裁判日期】    981013
【裁判案由】    指定遺產管理人
【裁判全文】
臺灣臺中地方法院民事裁定            98年度司財管字第21號
聲  請  人  丁○○
代  理  人  甲○○
受  選任人  丙○○律師
上列聲請人聲請為被繼承人乙○選任遺產管理人事件，本院裁定
如下：
    主      文
選任丙○○律師為被繼承人乙○（女、民國○○○年○月○日生
、身分證統一編號：Ｚ000000000號、生前最後住所：
臺中縣清水鎮○○路五○○號、於民國九十六年八月十八日死亡
）之遺產管理人。
聲請程序費用由被繼承人乙○之遺產負擔。
    理      由
一、按繼承開始時，繼承人有無不明，而無親屬會議或親屬會議
    未於1個月內選定遺產管理人者，利害關係人得聲請法院選
    任遺產管理人；又先順序繼承人均拋棄其繼承時由次順序之
    繼承人繼承，其次順序繼承人有無不明或第四順序之繼承人
    均拋棄其繼承者，準用關於無人承認繼承之規定，民法第11
    78條第2項、第1176條第6項分別定有明文。次按遺產管理人
    之設，旨在管理保存及清算遺產，以免遺產散失，是以遺產
    管理人具有相當之公益色彩；另選任遺產管理人，除慮及管
    理遺產之公平性外，尚須考慮其適切性，亦即可對其遺產、
    遺債之情形瞭解較深，或具法律、會計等專業能力，復與遺
    債債權人無利害共同關係而得忠誠處理者，優先選任為宜；
    又法院選任之遺產管理人，除係律師依律師法第22條規定，
    非經釋明有正當理由，不得辭任外，得不接受法院所命職務
    （最高法院88年度台上字第354號判決，關於選任特別代理
    人所揭示之法律見解，可資參照）。
二、本件聲請意旨略以：被繼承人乙○於96年8月18日死亡，且
    其所有繼承人均已拋棄繼承，是否仍有應繼承之人不明，而
    其親屬會議亦未於法定期間內選定遺產管理人，致聲請人無
    法對被繼承人之財產主張權利，聲請人為債權人，基於利害
    關係人地位，爰依法聲請為被繼承人選任遺產管理人等語，
    並提出本票影本、繼承系統表、除戶戶籍謄本、戶籍謄本等
    件為證。
三、經查：聲請人主張其為被繼承人乙○之債權人，被繼承人死
    亡後其所有繼承人均已拋棄繼承，是否仍有應繼承之人不明
    ，而其親屬會議未於法定期間內選定遺產管理人等事實，有
    聲請人提出前揭書證在卷可證，復據本院依職權調取96年度
    繼字第2412號卷宗可參，自堪信為真實，從而聲請人聲請選
    任被繼承人之遺產管理人，揆諸前揭法條規定，為有理由，
    應予准許。此外，本院依聲請函請社團法人臺中律師公會推
    薦有意願擔任本件遺產管理人之人選，經該公會推薦由丙○
    ○律師擔任本案遺產管理人，此有該律師公會98年10月6日
    中律賢三字第98424號函暨所附該律師基本資料表1件附卷可
    稽，而陳律師為執業律師，非但具有專業知識及能力，且與
    被繼承人所遺遺產間無利害關係，若由其擔任本事件之遺產
    管理人，定能秉持其專業倫理擔當此具公益性質之職務，並
    順利達成管理保存及清算遺產之任務。執此，本院認為由其
    擔任被繼承人之遺產管理人，應屬妥適，爰選任之。
四、依非訟事件法第157條，裁定如主文。
中    華    民    國    98    年    10    月    13    日
                  家事法庭  司法事務官  蔡伊萍
以上正本係照原本作成。
如對本裁定抗告，須於裁定送達後10日之不變期間內，向本院提
出抗告狀。
中    華    民    國    98    年    10    月    13    日
                                書記官  曾惠雅

司法院資訊處製作；財團法人民間司法改革基金會備份。
